臺灣屏東地方法院刑事判決　　　　　　　 96年度訴字第401號
公　訴　人　臺灣屏東地方法院檢察署檢察官
被　　　告　甲○○
上列被告因違反毒品危害防制條例案件，經檢察官提起公訴（96
年度毒偵字第208 號），嗣被告於本院準備程序進行中先就被訴
事實為有罪之陳述，本院告知被告簡式審判程序之旨，並聽取當
事人之意見後，裁定改由受命法官獨任依簡式審判程序審理，判
決如下：
    主  文
甲○○施用第一級毒品，累犯，處有期徒刑壹年肆月。又施用第
二級毒品，累犯，處有期徒刑拾月，扣案玻璃球吸食器壹個沒收
銷燬之。應執行有期徒刑貳年，扣案玻璃球吸食器壹個沒收銷燬
之。
    事  實
一、甲○○前因施用毒品案件，經臺灣屏東地方法院檢察署檢察
    官聲請強制戒治，經本院裁定令入戒治處所強制戒治，於民
    國90年5 月18日停止處分出所，並於同年12月29日強制戒治
    期滿。又前於89與90年間各因違反毒品危害防制條例案件，
    經本院分別以90年潮簡字第24號與90年訴字第213 號各判處
    有期徒刑6 月與10月確定，並於92年間再因違反毒品危害防
    制條例案件，經臺灣台南地方法院以92年訴字第359 號判處
    應執行有期徒刑1 年2 月確定，嗣因累犯再以94年聲字第25
    0 號裁定更定應執行刑為1 年5 月，此與上開6 月與8 月之
    徒刑合併執行，於95年3 月13日縮刑期滿。詎仍未戒除吸食
    毒品之惡習，復基於施用第一級毒品海洛因之犯意，自95年
    11月15日某時起至96年1 月25日12時許止，以1 天左右1 次
    之頻率，在屏東縣內埔鄉○○村○○路某處、內埔鄉○○村
    ○○路292 號住處及不詳處所，以點燃滲有海洛因之香煙後
    吸食之方式，施用第一級毒品海洛因多次；另基於施用第二
    級毒品甲基安非他命之犯意，自95年11月15日某時起至96年
    1 月28日18時止，以1 天左右1 次之頻率，在內埔鄉○○村
    ○○路某處及其內埔鄉○○村○○路292 號住處房間內，將
    甲基安非他命置於玻璃球內以火燒烤產生煙霧吸食之方式施
    用第二級毒品甲基安非他命多次。嗣為警於96年1 月29日下
    午13時15分許，在屏東縣內埔鄉○○村○○路368 號前，因
    行跡可疑為警盤查並經其同意採尿送驗呈毒品陽性反應而查
    獲，並扣得用以施用甲基安非他命之玻璃球吸食器1 個。
二、案經屏東縣警察局內埔分局報請臺灣屏東地方法院檢察署檢
    察官偵查起訴。
    理  由
壹、程序部份
一、按除被告所犯為死刑、無期徒刑、最輕本刑為3 年以上有期
    徒刑之罪或高等法院管轄第一審案件者外，於法院行準備程
    序進行中，被告先就被訴事實為有罪之陳述時，審判長得告
    知被告簡式審判程序之旨，並聽取當事人、代理人、辯護人
    及輔佐人之意見後，裁定進行簡式審判程序；且受命法官行
    準備程序，與法院或審判長有同一之權限；又簡式審判程序
    之證據調查，不受刑事訴訟法第159 條第1 項、第161 條之
    2 、第161 條之3 、第163 條之1 及第164 條至第170 條規
    定之限制，刑事訴訟法第273 條之1 第1 項、第279 條第2
    項前段、第273 條之2 分別定有明文。被告所為係犯死刑、
    無期徒刑、最輕本刑為3 年以上有期徒刑以外之罪，其於準
    備程序中就被訴事實為有罪之陳述，經受命法官告知簡式審
    判程序之旨，並聽取公訴人、被告之意見後，本院合議庭認
    為適宜由受命法官獨任進行簡式審判程序，依刑事訴訟法第
    273 條之1 第1 項規定，裁定由受命法官獨任進行審判程序
    ，合先敘明。
貳、實體部分
一、訊據被告甲○○對於上揭犯罪事實均坦承不諱，復查：
（一）經警於查獲被告當日14時30分所採之尿液送驗結果，係呈
      嗎啡及甲基安非他命陽性反應，此有屏東縣警察局內埔分
      局毒品案件涉嫌人尿液採證編號姓名對照表、台灣檢驗科
      技股份有限公司96年2 月15日編號KＺ000000000000號濫用
      藥物尿液檢驗報告各1 份在卷可稽。
（二）此外，又本件尚有玻璃球吸食器1 個扣案可稽，該等物品
      經送鑑定，亦確認其上含有第二級毒品甲基安非他命之殘
      留，此有高雄醫學大學附設中和紀念醫院96年5 月9 日編
      號0000-000號檢驗報告附卷可參，核與被告施用本件第二
      級毒品甲基安非他命所使用之物相符，益見被告確有施用
      毒品無誤。
（三）再查被告甲○○前因施用毒品案件，經臺灣屏東地方法院
      檢察署檢察官聲請強制戒治，經本院裁定令入戒治處所強
      制戒治，於90年5 月18日停止處分出所，並於同年12月29
      日強制戒治期滿之事實，有臺灣高等法院被告全國前案紀
      錄表、臺灣高等法院在監在押全國紀錄表1 份在卷可按。
      是被告於強制戒治執行完畢釋放後5 年內再犯施用毒品之
      罪甚明。
（四）綜上所述，被告前曾犯施用毒品，且於強制戒治執行完畢
      釋放後，5 年內再犯本件施用毒品，事證應屬明確，其犯
      行應堪認定。
二、論罪科刑：
（一）查海洛因及甲基安非他命分屬毒品危害防制條例第2 條第
      2 項第1 款所規定之第一級毒品及同條項第2 款所規定之
      第二級毒品，核被告所為，係犯毒品危害防制條例第10條
      第1 項施用第一級毒品罪及同條第2 項施用第二級毒品罪
      。被告持有毒品，復進而施用，其持有毒品之低度行為，
      為施用毒品之高度行為所吸收，均不另論罪。
（二）被告雖先後多次施用第一級毒品海洛因與第二級毒品甲基
      安非他命，然基於下列理由，應認其屬集合犯，而得評價
      為一罪：
    1.所謂「集合犯」者，乃指刑事法若干犯罪行為態樣，本質
      上原具有反覆、延續實行之特徵，立法時既予特別歸類，
      定為犯罪構成要件之行為要素，則行為人基於概括之犯意
      ，在密切接近之一定時、地持續實行之複次行為，倘依社
      會通念，於客觀上認為符合一個反覆、延續性之行為觀念
      者，於刑法評價上，即應僅成立一罪。學理上所稱「集合
      犯」之職業性、營業性或收集性等具有重複特質之犯罪均
      屬之（最高法院95年度台上字第1079號判決參照）。
    2.依毒品危害防制條例第2 條第1 項所規定之「毒品」的定
      義，可知毒品，乃具有成癮性、濫用性及對社會危害性之
      麻醉藥品。故施用毒品者，往往因施用毒品具有成癮之特
      性，是反覆成習之施用行為才是構成要件違反之典型與常
      態，單一次之施毒行為毋寧說是例外；準此，「施用」即
      屬此類犯罪之常態，倘認「施用」，為數罪評價，恐與刑
      罰之過度評價禁止原則相悖。基此，於刑法評價上，毒品
      危害防制條例第10條「施用」毒品罪，自應屬上開本質上
      原具有反覆、延續實行之特徵，立法予以特別歸類，定為
      犯罪構成要件之行為要素之「集合犯」之實質一罪。
    3.而本件被告前於82年間即因違反麻醉藥品管理條例，經法
      院判處有期徒刑；於87年間又因違反毒品危害防制條例案
      件，送觀察勒戒與強制戒治，再於89年間因違反毒品危害
      防制條例案件，經本院分別以90年潮簡字第24號與90年訴
      字第213 號各判處有期徒刑6 月與10月確定，並於92年間
      再因違反毒品危害防制條例案件，經臺灣台南地方法院判
      處有期徒刑1 年5 月確定。再者，被告於83年、87年、89
      年、92年至94年，幾乎均因施用毒品而遭觀勒、戒治與徒
      刑之處遇，此有臺灣高等法院被告全國前案紀錄表、臺灣
      高等法院在監在押全國紀錄表各1 份在卷可按。故其歷經
      多次觀察、勒戒、強制戒治等戒除毒癮之保安處分，及徒
      刑執行等刑事處遇方式助其戒斷毒癮後，猶再犯本件施用
      毒品案件，足見原所據以實施之治療程序，顯然完全不能
      收其實效；復被告於本院審理中自承：施用頻率都是1 天
      1 次（見本院卷第36頁96年6 月6 日審理筆錄），更足見
      被告除施用毒品成癮，而有施用毒品之犯罪倚賴外，亦係
      基於概括之犯意，而於密切之時、地反覆延續實行施用毒
      品之犯罪，依社會一般客觀上之觀察，符合一個反覆、延
      續性之行為觀念，揆諸前揭說明，被告所為應論以「集合
      犯」型態，而僅得受一次之刑法評價。
（三）被告所犯上開二罪間，犯意各別，罪名不同，應分論併罰
      之。另公訴意旨雖認被告施用第一級毒品海洛因之時間，
      乃自95年11月15日某時起至96年1 月29日下午2 時30分許
      為警採尿時往前回溯72小時內某時止；惟被告於警詢中及
      本院審理中均供承自95年11月15日開始吸食海洛因，至96
      年1 月25日中午12時許（見內警刑字第00960001196 號卷
      第4 頁96年1 月29日警詢筆錄、本院卷第36頁96年6 月6
      日審理筆錄），是公訴意旨此部認定容有誤會，附此敘明
      。
（四）又被告前於89與90年間各因違反毒品危害防制條例案件，
      經本院分別以90年潮簡字第24號與90年訴字第213 號各判
      處有期徒刑6 月與10月確定，並於92年間再因違反毒品危
      害防制條例案件，經臺灣台南地方法院以92年訴字第359
      號判處應執行有期徒刑1 年2 月確定，嗣因累犯再以94年
      聲字第250 號裁定更定應執行刑為1 年5 月，此與上開6
      月與8 月之徒刑合併執行，於95年3 月13 日 縮刑期滿執
      行完畢一節，有臺灣高等法院被告全國前案紀錄表1 份在
      卷可憑，其於5 年內故意再犯有期徒刑以上之本件，應依
      刑法第47條第1 項規定，各論以累犯，並依法各加重其刑
      。爰審酌被告施用毒品，足以戕害其身心，滋生其他犯罪
      ，惡化治安，嚴重損及公益，且被告前屢經數次觀察勒戒
      、強制戒治與徒刑執行，竟再為本件施用毒品犯行，顯見
      其不思悔改，自制力亦顯不佳；惟另考量被告於犯後即能
      坦承犯行，而其施用毒品行為於本質上係屬自我戕害行為
      ，反社會性之程度應屬較低等一切情狀，酌情分別量處如
      主文所示之刑，並定其應執行之刑，以資懲儆。
三、扣案之吸食器1 個，經鑑定結果，含有第二級毒品甲基安非
    他命之殘留，此有高雄醫學大學附設中和紀念醫院96年5 月
    9 日編號0000-000號檢驗報告附卷可參，因客觀上已無法與
    殘留之毒品完全析離，應視同毒品，依毒品危害防制條例第
    18 條第1 項前段之規定沒收銷燬之。
據上論斷，應依刑事訴訟法第273 條之1 第1 項、第299 條第1
項前段，毒品危害防制條例第10條第1 項、第2 項、第18條第1
項前段，刑法第11條、第47條第1 項、第51條第5 款，判決如主
文。
本件經檢察官潘國威到庭執行職務。
中　　華　　民　　國　　96　　年　　6 　　月　　20　　日
                  刑事第一庭    法  官  羅培毓
以上正本證明與原本無異。
如不服本判決應於收受本判決送達後十日內向本院提出上訴書狀
，其未敘述上訴理由者，並得於提起上訴後十日內向本院補提理
由書狀（均須按他造當事人之人數附繕本）「切勿逕送上級法院
」
中　　華　　民　　國　　96　　年　　6 　　月　　22　　日
                                書記官  張儷薾
附錄本判決論罪科刑法條：
毒品危害防制條例第10條
施用第一級毒品者，處六月以上五年以下有期徒刑。
施用第二級毒品者，處三年以下有期徒刑。
